【裁判字號】    89,交易,36
【裁判日期】    890725
【裁判案由】    公共危險等
【裁判全文】
臺灣臺東地方法院刑事判決                          八十九年度交易字第三六號
    公  訴  人  臺灣臺東地方法院檢察署檢察官
    被      告  丁○○
右列被告因公共危險等案件，經檢察官提起公訴（八十九年度偵字第三二號），本院
判決如左：
    主      文
丁○○服用酒類，不能安全駕駛動力交通工具而駕駛，處罰金玖仟元（換算成新臺幣
是貳萬柒仟元），如果易服勞役，以參佰元（即新臺幣玖佰元）折算壹日。另外，還
駕駛動力交通工具肇事，致人受傷而逃逸，處有期徒刑拾月，緩刑參年。
    事      實
一、丁○○在民國八十八年十月二十一日的下午，喝完酒之後，精神狀況已經到達不
    能安全駕駛動力交通工具的狀態，卻仍然開車（車牌號碼ＷＴ─七二一０號）上
    路，大約在下午三點三十分左右，車子開到臺東市○○街與中華路的交岔口（由
    東向西方向），丁○○因為沒有注意到車前狀況，車頭撞到乙○○所騎的機車（
    當時乙○○是要往富岡的方向，由南向北騎車），造成乙○○的左手肘受到擦傷
    （傷害部分，乙○○沒有提出告訴），而丁○○肇事之後，卻沒有下車處理，就
    直接開車離開現場。到了晚上七點左右，在臺東市○○路三六○巷一四二號四樓
    的家中，被警察查獲，經過酒精測試，丁○○酒後吐氣，所含酒精的成份達每公
    升一．０毫克。
二、本案是臺東縣警察局臺東分局移送臺灣臺東地方法院檢察署檢察官而偵查起訴。
    理      由
一、本案的被告丁○○對於檢察官所起訴的酒醉開車以及肇事逃逸等犯罪事實，被告
    都一概地否認，並且抗辯說：「我是吃晚飯時有喝一些小酒，當天中午我根本沒
    有喝酒。當時我是去接女兒放學，是對方來撞我的，我根本不知道有這件事情」
    。本院調查後的發現是；被告是在車禍肇事的案發之後，就離開現場，是因為民
    眾向警方報案，在當天晚上七點左右，才被警察在他的家中查獲，並且馬上做了
    酒精測試，而且被告酒後吐氣的酒精成份超過每公升０．５５毫克的標準，依照
    一般人民所認知的經驗法則來看，被告確實有酒醉開車，關於這部分的證據，檢
    察官應該已經盡到舉證的責任，如果被告抗辯自己沒有酒醉開車，就應該負起證
    明的責任，但是，一方面，被告沒有辦法提出證明（被告向本院聲請傳訊證人，
    本院已經加以駁回，其原因詳後述），另一方面，被告自己的說法也充滿矛盾；
    因為車禍的發生是在下午三點三十分左右，而被告一下說他是在下午四點多左右
    才喝的酒（見警訊筆錄第二頁），一下又改口說他是在吃晚飯的時候才有喝酒，
    很顯然地，被告的說法都是為了要避開發生車禍的時間，因此，被告對於沒有酒
    醉開車的抗辯根本不能成立。
    被告又說他不知道有撞到人，所以才會開車離開現場，但是，根據被害人乙○○
    八十九年七月十八日在本院的說法：「我是要由台東往富岡方向走，被告的車子
    車頭撞到我的車頭，我就跌倒不知道了」，加上證人丙○○、甲○○到本院具結
    作證所說過的話：「我們可以確定是汽車撞機車，我們在等紅綠燈時，看到一部
    機車騎過去，後來同一方向（指被告和被害人是同一方向），有一部深藍色小客
    車從機車後面擦撞，機車就跌倒，車子就直接走了，我們就去追那部車子」，兩
    邊對照來看，雖然兩位證人對於被害人騎機車所經過的方向，和被害人的說法並
    不一樣，但是，關於被告的車頭撞到被害人的機車，兩位證人的說法和被害人是
    一致的，因此，被告自己對於開車撞到被害人的事實，並且離開現場的經過，是
    完全知道的，故被告的抗辯不能採信。本件犯罪事證明確，被告有酒醉開車和肇
    事逃逸的行為應可認定。另外，關於被告聲請傳訊證人胡優屏、袁有生來證明他
    沒有酒醉開車一事，本院認為；這是可以證明被告沒有酒醉開車而對被告非常有
    利的證據，但是，為什麼被告在警察偵訊以及檢察官偵查的當時，甚至在被告兩
    次給檢察官的答辯狀裡面，都沒有提到這兩位證人？反而，被告到了法院審判的
    時候，才聲請傳訊這兩位證人，會發生事後串證的可能性很高，所以，並沒有傳
    訊這兩位證人的必要。
二、被告所觸犯的罪名是；刑法第一百八十五條之三的公共危險罪以及第一百八十五
    條之四的肇事逃逸罪。而且被告所犯的兩個罪，乃是出於不同的犯罪故意，屬於
    數罪，應該分別論處科刑。被告所犯的肇事逃逸罪，是在酒醉開車之後，撞到人
    而逃逸，依照道路交通管理處罰條例第八十六條第一項規定：「汽車駕駛人酒醉
    駕車，因而致人受傷或死亡，依法應負刑事責任者，加重其刑至二分之一」，故
    依法加重被告本件犯罪（肇事逃逸罪）的刑度。於是，本院在審酌被告犯罪的手
    段，本件犯罪的情節與可能造成的危害，加上被告又和被害人達成和解，以及被
    告犯罪後的態度等一切情狀，而分別量處如主文所記載的刑罰，並且對被告酒醉
    開車的犯罪，諭知易服勞役的折算標準。最後，本案的被告沒有犯罪前科，可以
    參閱附在本院卷內的臺灣臺東地方法院檢察署刑案資料查註紀錄表，被告有了這
    一次血淋淋的經驗之後，應該得到教訓而心生警惕，並且被告也有正當工作，又
    要負責家計生活，本院認為對被告所宣告八個月有期徒刑的刑罰，以暫時不必執
    行比較適當，所以，一併宣告緩刑三年，給他一個改過自新的機會。但是，對於
    被告酒醉開車的犯罪部分，為了給被告一個警惕，防止被告再犯，性質上並不適
    合緩刑，所以，本院才直接宣告科處罰金。
據上論斷，應依刑事訴訟法第二百九十九條第一項前段，刑法第一百八十五條之三、
第一百八十五條之四、第四十二條第二項、第七十四條第一款，道路交通管理處罰條
例第八十六條第一項，罰金罰鍰提高標準條例第二條，判決如主文。
本案經檢察官張德寬到庭執行職務
中      華      民      國      八十九    年      七    月      二十五  日
                                  臺灣臺東地方法院刑事庭
                        法  官  甘  大  空
右正本證明與原本無異。
如不服本判決，應於判決送達後十日內，向本院提出上訴狀。
                                      書記官  賴  淑  芬
中    華    民    國      八十九      年     八       月      四        日
附記：
刑法第一百八十五條之三  服用毒品、麻醉藥品、酒類或其他相類之物，不能安全駕
駛動力交通工具而駕駛者，處一年以下有期徒刑、拘役或三萬元以下罰金。
刑法第一百八十五條之四  駕駛動力交通工具肇事，致人死傷而逃逸者，處六月以上
五年以下有期徒刑。


司法院資訊處製作；財團法人民間司法改革基金會備份。
